【裁判字號】    97,簡上,691
【裁判日期】    980227
【裁判案由】    誹謗
【裁判全文】
臺灣桃園地方法院刑事判決             97年度簡上字第691號
公  訴  人  臺灣桃園地方法院檢察署檢察官
上  訴  人  乙○○
選任辯護人  王元勳 律師
上列上訴人因誹謗案件，不服本院97年度桃簡字第22號中華民國
97年7 月7 日第一審判決（聲請簡易判決處刑案號：96年度偵字
第21007 號），提起上訴，本院管轄之第二審合議庭就被告有罪
部分為第二審判決，就被告不受理部分，改依通常程序審理自為
第一審判決，判決如下：
    主  文
原判決關於乙○○於民國九十五年九月二十六日加重毀謗暨定應
執行刑部分均撤銷。
乙○○被訴於民國九十五年九月二十六日加重誹謗部分公訴不受
理。
其餘上訴駁回。
    事  實
一、乙○○係甲○○前妻，因其前夫不同意讓其探視子女，竟基
    於意圖散布於眾之故意，於民國95年8 月間某日，將以「懇
    求善心人士協助」為題，內容為「故事要從87年10月說起..
    甲○○（甲○○部分，業經撤回告訴，另由臺灣桃園地方法
    院檢察署檢察官以96年度偵字第21007 號為不起訴處分確定
    ）從新竹匆匆忙忙回家跪地磕求，求我救他，他說他在新竹
    全懋公司與秘書丙○○發生婚外情，丙○○以懷孕威脅，若
    不給遮羞費，便要將孩子生下，並向公司高層舉發此事....
    如果在87年時，你們就老實告訴我，你們是如此相愛，我一
    定會衷心成全，妳也不必墮胎兩次」足以貶損丙○○名譽之
    文字之文件，以00-00000000 號電話號碼傳真至丙○○所服
    務之旺宏電子股份有限公司00-0000000號之傳真機，並於同
    日至新竹縣竹北市○○街丙○○住處附近，將載有上述文字
    之文件投入丙○○之父母、哥哥及鄰居之信箱內，均足生損
    害於丙○○之名譽。
二、案經丙○○告訴及桃園縣政府警察局八德分局報請臺灣桃園
    地方法院檢察署檢察官偵查後聲請以簡易判決處刑。
    理  由
甲、有罪部分（即上訴駁回部分）：
壹、證據能力方面
一、按被告以外之人於偵查中向檢察官所為之陳述，除顯有不可
    信之情況者外，得為證據，刑事訴訟法第159 條之1 第2 項
    定有明文。經查，證人即告訴人丙○○於偵查中向檢察官所
    為之陳述，業經具結，且自筆錄內容觀之，並無不正取供之
    情事，而無顯不可信之情況，依上開規定，自有證據能力。
二、次按被告以外之人於審判外之言詞或書面陳述，除法律有規
    定者外，不得作為證據；又被告以外之人於審判外之陳述，
    雖不符合刑事訴訟法第159 條之1 至第159 條之4 之規定，
    而經當事人於審判程序同意作為證據，法院審酌該言詞陳述
    或書面陳述作成時之情況，認為適當者，亦得為證據，而當
    事人、代理人或辯護人於法院調查證據時，知有上開不得為
    證據之情形，而未於言詞辯論終結前聲明異議者，視為有前
    項之同意，刑事訴訟法第159 條第1 項及第159 條之5 分別
    定有明文。查本件證人即告訴人丙○○、證人甲○○於警詢
    時所為之陳述，雖為被告以外之人於審判外之言詞陳述，然
    經本院於審判程序提示予被告並告以要旨，均經被告與檢察
    官表示無意見，且均未聲明異議。本院審酌證人即告訴人丙○○、甲○○於警詢筆錄之記載，並無不正取供之情事，是
    就該審判外言詞陳述作成時之情況，應認為適當，依前揭法
    條意旨，均得援為本案證據。
貳、事實認定方面：
    訊之被告乙○○於偵訊及本院審理時固坦承有散布上開文字
    之事實，惟矢口否認有誹謗犯行，辯稱：該等文件內容均係
    事實，且該內容並未對丙○○之名譽法益有何損害云云。經
    查：被告散布上開文字之事實，業據被告坦承在卷，核與告
    訴人即證人丙○○、證人甲○○證述之情節相合，復有記載
    上述文字之文件在卷可參，被告以文字指摘、傳述告訴人丙○○墮胎等足以貶損告訴人丙○○名譽之事實，已堪認定。
    被告雖以上詞置辯，惟按刑法第310 條第3 項前段固規定對
    於所誹謗之事，能證明其為真實者，不罰。惟同項但書另規
    定：但涉於私德而與公共利益無關者，不在此限。則姑且不
    論告訴人確曾墮胎之真實性為何，惟因被告其所指摘及傳述
    前開事項均係有關個人之隱私範疇，核屬私德而與公共利益
    無關，非屬可受公評之事項，無論真實與否，均非得以該條
    但書為由而阻卻違法。且衡諸目前社會現狀，一般人基於道
    德觀感，對於因介入他人家庭而懷孕墮胎之女子，常投以異
    樣眼光，認定該墮胎女子係生活不檢點、破壞他人家庭之人
    ，是以文字傳述他人介入他人家庭而懷孕墮胎，已足以損害
    他人之名譽法益，故被告上開所辯，尚有未合，自不足採。
    綜上所述，被告上揭犯行，洵堪認定。
、法律適用方面
    被告影印上開文件散布至告訴人住處附近諸多被告不認識之
    住戶，或傳真上開文件散布至上開公司，均足生損害於告訴
    人丙○○之名譽，是核被告所為，係犯刑法第310 條第2項
    之加重毀謗罪。被告於95年8 月間某日，將載有上述文字之
    文件傳真至丙○○所服務之旺宏電子股份有限公司，並於同
    日至新竹縣竹北市○○街丙○○住處附近，將載有上述文字
    之文件投入丙○○鄰居多戶之信箱內，均係於密接之時間內
    為相同之行為，所犯構成要件相同之罪，被害人均相同，為
    接續犯，僅論以一罪。爰審酌被告因告訴人介入其家庭而誹
    謗告訴人之名譽，目的在於尋求管道探望子女，其並無任何
    前科，品性良好，有臺灣高等法院被告前案紀錄表在卷可稽
    ，然被告智識程度非低，竟不思以理性方式解決問題，而以
    上述文字指摘或傳述足以毀損告訴人名譽之事，所為非是，
    犯罪所生之損害非輕，迄未與告訴人達成和解及犯罪後態度
    尚佳等一切情狀，認原審適用刑事訴訟法第449 條第1 項前
    段、第3 項，刑法第310 條第2 項、第41條第1 項前段、第
    51 條 第6 款，刑法施行法第1 條之1 第1 項、第2 項前段
    ，對被告量處拘役50日，如易科罰金，以新臺幣壹仟元折算
    壹日。並以被告犯罪之時間，均係在96年4 月24日以前，所
    犯上開之罪，合於中華民國九十六年罪犯減刑條例第2 條第
    1 項第3 款所規定之減刑條件，而依該條例之規定減其宣告
    刑之2 分之1 ，就減得之刑及應執行之刑，均諭知易科罰金
    之折算標準，其認事用法均無不合，量刑亦屬妥適，應予維
    持。被告上訴意旨徒以前詞為辯，為無理由，應予駁回。
乙、公訴不受理部分
壹、聲請簡易判決處刑意旨略以：乙○○係甲○○前妻，意圖散
    布於眾，於民國95年9 月26日，將「收件者：業務部同仁
    ... 甲○○8 年前，即告訴總經理胡竹青，丙○○是妓女染
    性病給他，... 」等足以毀損丙○○名譽之文件，傳真至丙○○曾服務之全懋精密科技股份有限公司，均足生損害於丙○○，因認被告此部分亦涉犯加重誹謗罪嫌等語。
貳、按告訴乃論之罪，其告訴應自得為告訴之人知悉犯人之時起
    ，於6 個月內為之。再告訴乃論之罪，未經告訴或其告訴已
    逾告訴期間者，應諭知不受理之判決，刑事訴訟法第237 條
    第1 項、第303 條第3 款分別定有明文。
、查本件聲請簡易判決處刑意旨認被告犯刑法第310 條第2 項
    之加重誹謗罪，依同法第314 條之規定，須告訴乃論。而告
    訴人丙○○係於96年11月26日，向臺灣桃園地方法院檢察署
    檢察官提起本件誹謗告訴，有告訴人刑事告訴補充理由狀1
    紙在卷可稽（見臺灣桃園地方法院檢察署96年度偵字第2100
    7 號偵查卷宗第12頁至第20頁）。稽之證人即告訴人丙○○
    於本院審理到庭結證：「收件者：業務部同仁」此封傳真信
    函，伊在95年10月初時，甲○○出差回來，伊就知道這封信
    函係被告傳真過來的，且伊於96年2 月14日去警局作筆錄之
    前，就已經看過內容，伊當時作警詢筆錄，伊委託之律師並
    未將該傳真信函附上，伊96年2 月14日警詢所提出的信函是
    「懇求善心人士協助」及「致丙○○父母親」這2 封信函等
    語（見本院第二審卷第70頁至第72頁）屬實。核與證人甲○○於本院審理時結證：95年9 月26日這天伊有收到一份署名
    收件者業務部經理之信函，而丙○○與伊在96年2 月14日前
    往警局製作警詢筆錄時，丙○○已知道該傳真信函之內容（
    見本院第二審卷第67頁）等語相符。可知告訴人丙○○既於
    95 年9月間既已知悉本件加重誹謗事實，亦知悉上開信函係
    被告乙○○所散布，然卻未就本件誹謗之犯罪事實在告訴期
    間內提起告訴，而至第三人甲○○於96年5 月28日於偵訊中
    向檢察官提供上開信函後，告訴人丙○○始於96年11月26日
    才向檢察官補充本件誹謗犯罪事實之告訴，距離告訴人丙○○知悉犯人時（即95年9 月間）起，已逾6 個月之告訴期間
    ，則依首揭規定意旨，爰不經言詞辯論，逕為諭知不受理之
    判決。
肆、綜上，原審疏未審酌告訴人之告訴已逾告訴期間，遽就被告
    被訴於95年9 月26日之加重誹謗部分為有罪之諭知，尚有未
    合，被告上訴意旨指摘原審判決不當，為有理由，自應由本
    院將原審判決有關此加重毀謗暨定應執行刑部分撤銷改判。
    而被告被訴加重誹謗部分，檢察官原聲請以簡易判決處刑，
    惟經本院認有刑事訴訟法第451 條之1 第4 項但書第3 款之
    情形，因此就該部分改依第一審通常程序審理，並為公訴不
    受理之諭知。
據上論斷，應依刑事訴訟法第452 條、第455 條之1 第1 項、第
3 項、第368 條、第369 條第1 項前段、第303 條第3 款、第30
7 條，判決如主文。
本案經檢察官翁偉玲到庭執行職務。
中    華    民    國    98    年    2     月    27    日
                  刑事第七庭    審判長法  官  蕭世昌
                                      法  官  連雅婷
                                      法  官  蔡羽玄
以上正本證明與原本無異。
本件上訴駁回部分不得上訴。
本件公訴不受理部分，如不服本判決，應於送達後10日內向本院
提出上訴狀（應附繕本），其未敘述上訴理由者，應於上訴期間
屆滿後20日內，補提理由書狀於本院，上訴於臺灣高等法院。
                                      書記官  陳玉芳
中    華    民    國    98    年    2     月    27    日
附錄論罪科刑法條：
中華民國刑法第310 條（誹謗罪）
意圖散布於眾，而指摘或傳述足以毀損他人名譽之事者，為誹謗
罪，處1 年以下有期徒刑、拘役或5 百元以下罰金。
散布文字、圖畫犯前項之罪者，處2 年以下有期徒刑、拘役或1
千元以下罰金。
對於所誹謗之事，能證明其為真實者，不罰。但涉於私德而與公
共利益無關者，不在此限。


司法院資訊處製作；財團法人民間司法改革基金會備份。
